【裁判字號】    92,訴,197
【裁判日期】    920805
【裁判案由】    強盜等
【裁判全文】
臺灣基隆地方法院刑事判決                          九十二年度訴字第一九七號
    公  訴  人  臺灣基隆地方法院檢察署檢察官
    被      告  乙○○
    指定辯護人  本院公設辯護人甲○○
右列被告因強盜等案件，經檢察官提起公訴（九十二年度偵字第五三七號），本院判
決如左︰
    主  文
乙○○連續傷害人之身體，處有期徒刑肆月，如易科罰金均以佰元折算壹日。
    事  實
一、乙○○（原名林辰煦）與丙○○原係男女朋友關係，因丙○○欲分手，乙○○於
    民國（下同）九十一年九月十八日十一時許，前往丙○○位於基隆市○○區○○
    路八十五巷四十六號十七樓住處企圖挽回兩人之感情，在談論之過程中，乙○○
    翻動丙○○化妝台之抽屜，發現其內有現金新台幣（下同）七、八萬元，遂向丙
    ○○借款六萬元，以贖回典當之自小客車，因遭丙○○拒絕，竟基於傷害及使人
    行無義務事之犯意，先以手毆打丙○○，丙○○喊救命，再以枕頭悶住丙○○之
    頭部之強暴方式，使丙○○同意出借六萬元借款予乙○○，丙○○並受有頭部紅
    腫、頸部擦傷之傷害，之後丙○○擔心受乙○○欺騙，隨同乙○○前往位於基隆
    市○○路十六號大千永成當舖，以四萬三千元贖回乙○○所有車牌號碼ＣＸ─六
    六七六號自小客車，乙○○事後並在丙○○要求下簽立同額本票做為清償之證明
    及擔保。嗣後乙○○復承同一犯意，於九十一年十二月二十日七時許至基隆市○
    ○區○○路八號前林玉華上班處所等候，見丙○○搭乘計程車至該處甫下車之際
    ，遂上前拉扯林玉華欲與之談話及借款，惟遭丙○○拒絕，乙○○遂基於毀損、
    傷害及使丙○○行無義務之事之犯意，以強拉丙○○皮包之強暴方式，欲令丙○
    ○隨其離去，因丙○○不願隨同離去，遂因乙○○之拉扯導致丙○○衣服破裂及
    身體受有微腫擦傷二處，皮包則遭乙○○取走。其後乙○○則將皮包置於林玉華
    住處警衛室並通知林玉華取回。
二、案經被害人丙○○訴由基隆市政府警察局第四分局報告臺灣基隆地方法院檢察署
    檢察官偵查起訴。
    理  由
一、訊據被告乙○○固對於九十一年九月十八日以手毆打丙○○，丙○○喊救命，再
    以枕頭悶住丙○○之頭部，使丙○○受傷，及同年十二月二十日強拉告訴人丙○
○下車，並造成告訴人受傷之事實，坦承不諱，惟矢口否認九月十八日有妨害自
    由、十二月二十日有毀損之犯行，辯稱：是與丙○○吵架，丙○○先咬伊，伊才
    推她，並以枕頭悶她，與借六萬元之事無關，六萬元是丙○○同意借的，但約定
    以車作擔保，如六萬元未還，則以車抵債，至於十二月二十日當天，未將丙○○
    所穿上衣拉破云云。經查，右揭事實，業據被害人丙○○指訴綦詳，並有基隆市
    大千永成當舖收當物品登記簿日報表及當票影本各乙紙、毀損衣服照片一張、驗
    傷診斷書三紙、本票影本乙紙在卷可稽，復有毀損衣服扣案可證，足見被告於九
    十一年九月十八日確有以強暴、傷害之手段，迫使被害人出借六萬元，同年十二
    月二十日被告在強拉被害人下車時，造成被害人身體受傷、衣服毀損甚明。本件
    事證明確，應依法論科。
二、查被告九十一年九月十八日所為，係犯刑法第二百七十七條第一項之傷害罪及第
    三百零四條之使人行無義務之事之強制罪，所犯上開二罪間，有方法結果之牽連
    關係，應從一重之傷害罪處斷。關於強制罪部分，檢察官認被告犯刑法第三百二
    十八條第一項之強盜罪，係以被告以枕頭悶住丙○○之臉部，使被害人受傷達不
    能抗拒程度而交付借款予被告，屬於強盜取財罪云云，而為其論據；惟查：強盜
    罪之構成要件在主觀上有強盜故意外，尚有不法取得之意圖，即行為人須有為自
    己或第三人不法所有之意圖，而實施盜取行為，方構成本罪，故無此意圖，雖其
    手段不法，應成立妨害自由或傷害罪外，自不負本罪之刑責，最高法院二十一年
    上字第十八號判例要旨參照。本件被告雖以強暴之方法，向被害人要求借款六萬
    元，惟被告並無為自己或第三人不法所有之意圖，此可由被告簽發之本票可證，
    被害人丙○○於警詢時亦稱：「．．被告發現梳妝檯抽屜內有錢，就把錢拿出來
    說要向我借，因他常向我借錢不還，所以我不借他並立即把錢拿回來，他一直硬
    要向我借，我不肯，他就動手打我，打到我把錢拿給他後才放手並馬上離去。」
    、「我要他把錢還我，他說會還我，我即拿出一張本票要他自己簽寫。」、於偵
    查中稱：「．．然後看到我抽屜有錢就向我借，我不肯，就發生爭執，他就打我
    ，他是徒手抓我的頭，又用枕頭壓我的頭，我受不了只好答應借他錢，並隨同他
    去贖車，我怕他賴帳，就叫他簽本票。」等語（偵查卷第十三、十四頁、五十三
    頁背面）、於本院九十二年六月二十日訊問時稱：「．．他看到錢後，叫我把錢
    給他，我說不要，他就打我，然後拿枕頭悶我的頭，後來我受不了，我只好答應
    給他，他就拿了六萬元就走了，他有說會還我。」等語，綜上，本件應屬於強制
    罪無疑，並非強盜罪。惟其基本事實相同，起訴法條應予變更。另被告於九十一
    年十二月二十日所為，係犯刑法第三百零四條第一項、第二項之使人行無義務之
    事未遂罪及刑法第二百七十七條第一項之傷害罪、第三百五十四條之毀損罪。所
    犯上開三罪間，係以一行為同時觸犯三罪名，為想像競合犯，應從一重之傷害罪
    處斷。被告先後二次傷害行為，時間密接，構成要件復相同，顯係基於概括犯意
    為之，為連續犯，應論以一罪並加重其刑。爰審酌被告乙○○不思以正當手段向
    人借錢，竟以強暴、傷害他人之手段求取金錢，及其品性、智識程度、犯罪之手
    段、目的、所生之危害及犯後飾詞圖飾之態度等一切情狀，量處如主文所示之刑
    ，並諭知易科罰金之折算標準，以示懲儆。
據上論斷，應依刑事訴訟法第二百九十九條第一項前段、第三百條，刑法第五十六條
、第二百七十七條第一項、第三百零四條、第三百五十四條、第五十五條、第四十一
條第一項，罰金罰鍰提高標準條例第一條前段、第二條，判決如主文。
本案經檢察官張樹到庭執行職務。
中      華      民      國        九十二      年    八    月     五     日
                                臺灣基隆地方法院刑事第三庭
                                      法  官    齊      潔
右正本證明與原本無異。
對於本件判決如有不服，應於收受送達後十日內，向本院提出上訴書狀，上訴於臺灣
高等法院，並按他造當事人之人數附具繕本。
                                      書記官    莊  國  南
中      華      民      國        九十二      年    八    月     七     日
附錄論罪法條
刑法第二百七十七條第一項：
傷害人之身體或健康者，處三年以下有期徒刑、拘役或一千元以下罰金。
刑法第三百零四條：
以強暴、脅迫使人行無義務之事或妨害人行使權利者，處三年以下有期徒刑、拘役或
三百元以下罰金。
前項之未遂犯罰之。
刑法第三百五十四條：
毀棄、損壞前二條以外之他人之物，或致令不堪用，足以生損害於公眾或他人者，處
二年以下有期徒刑、拘役或五百元以下罰金。


司法院資訊處製作；財團法人民間司法改革基金會備份。
